臺灣高等法院高雄分院刑事裁定　　　　　94年度交抗字第57號
抗告人即
受處分人　　甲○○
上列抗告人因聲明異議案件，不服臺灣高雄地方法院中華民國94
年3 月18日裁定（94年度交聲字第92號），提起抗告，本院裁定
如下：
    主  文
抗告駁回。
    理  由
一、本件抗告意旨略以：抗告人於民國94年1 月19日下午18時20
    分，酒醉及無照騎乘車牌號碼XYC-465 號重型機車，在高雄
    市○○○○○路口遭警當場舉發交通違規，並受高雄市政府
    交通局交通事件裁決中心裁決罰鍰新台幣（下同）3萬1,800
    元及吊扣職業大貨車駕駛執照12個月，致抗告人無法駕駛大
    貨車維生，全家生計頓時陷入困境，嚴重影響生活，且該項
    裁決並不適當，理由如下：
  (一)抗告人雖係違反道路交通管理處罰條例第35條第1 項第1 款
    及第22條第1 項第4 款規定，惟抗告人已遭道路交通管理處
    罰條例第22條第1 項第4 款規定處罰，自不需吊扣職業大貨
    車駕駛執照1 年，況道路交通管理處罰條例第35條規定處罰
    之前提應為「合法駕駛人」，始屬洽當，抗告人違規情形與
    道路交通管理處罰條例第35條規定顯然不符，原裁決處分使
    抗告人負擔超越違反行政義務所應負之責任。
  (二)抗告人無照酒駕重型機車已受罰鍰處分，且抗告人並非不具
    備已核發之駕駛安全技術或是對已核發之駕駛執照有違背交
    通法規情節重大，恐有損及公眾利益之虞之情狀，則原處分
    機關對抗告人裁決吊扣職業大貨車駕駛執照1 年，顯屬草率
    。
  (三)道路交通安全規則第53條規定所謂之「駕車」應係以駕駛人
    再駕駛吊扣駕駛執照所准許駕駛之汽車種類相似之汽車始屬
    洽當，抗告人一時之初次犯錯，事後亦深具悔意，卻受重罰
    ，實屬不當。
  (四)抗告人係依賴駕駛大貨車為業，如此處罰非僅嚴重侵害抗告
    人工作權及生存權，亦不合比例原則。原審駁回抗告人之異
    議尚有未洽，為此提起抗告云云。
二、按汽車駕駛人，駕駛汽車經測試檢定有酒精濃度超過規定標
    準者，處新臺幣1 萬5,000 元以上6 萬元以下罰鍰，並當場
    移置保管其車輛及吊扣其駕駛執照1 年；因而肇事致人受傷
    者，並吊扣其駕駛執照2 年；致人重傷或死亡者，吊銷其駕
    駛執照，並不得再考領。又按汽車駕駛人，持聯結車、大客
    車、大貨車或小型車駕駛重型機器腳踏車者，處新臺幣600
    元以上1,200 元以下罰鍰。再按汽車駕駛人，因違反本條例
    及道路交通安全規則之規定，受吊扣或吊銷駕駛執照處分時
    ，吊扣或吊銷其持有各級車類之駕駛執照，道路交通管理處
    罰條例第35條第1 項第1 款、第22條第1 項第4 款、第68條
    分別定有明文。而依同條例第3 條第8 款，汽車包括機器腳
    踏車在內，因此，有關騎駛機車違規之情形，亦有上開規定
    之適用，殆無疑義。
三、經查：
  (一)抗告人騎乘車號XYC-465 號重型機車，於民國94年1 月19日
    18時20分許，行經高雄市○○路與河南路處，因「現場經駕
    駛人接受酒精測試為0.46ｍｇ／ｌ」、「持汽車駕駛執照駕
    駛重型機器腳踏車」違規，經高雄市政府警察局舉發抗告人
    違反道路交通管理處罰條例第35條第1 項第1 款、第22條第
    1 項第4 款規定，並限期應於94年2 月4 日到案，抗告人已
    於94年2 月4 日到案繳納罰鍰3 萬1,800 元，然未於應到案
    日期繳送駕駛執照，高雄市政府遂於94年2 月16日以高市府
    交裁字第32 -B00000000 號裁決書，裁處「罰鍰3 萬1,800
    元，吊扣駕駛執照12個月」等情，業據抗告人坦承上開違規
    行為，並有舉發違反道路交通管理事件通知單、高雄市○○
    ○○道路交通管理事件裁決書影本各1 份附卷可稽，足證抗
    告人確有本件違規行為，應堪認定。
  (三)抗告人前開行為同時違反道路交通管理處罰條例第35條第1
    項第1 款、第22條第1 項第4 款規定，參考刑法一行為而觸
    犯數罪名從一重處斷之法理原則，前開行為應從重依道路交
    通管理處罰條例第35條第1 項第1 款規定處罰（交通部90年
    11月20日交路90字第063119號函參照）。此外，汽車（含機
    車）駕駛人，因違反道路交通管理處罰條例及道路交通安全
    規則之規定，受吊扣或吊銷駕駛執照處分時，吊扣或吊銷其
    持有各級車類之駕駛執照，既為道路交通管理處罰條例第68
    條所明定；且就立法內容及其精神言，本條規定顯係吊扣或
    吊銷駕照處分效力之擴大，其目的在維護大眾行的安全，駕
    駛人於駕駛車輛時，酒精濃度超過標準或吸食毒品等管制藥
    品，無論其所駕駛車輛之種類為大貨車、小客車、機車或其
    他各級車類，其所造成之公共危險均屬同一，不因車輛種類
    不同而有軒輊，為防杜再犯及給予受處分人相當警惕，剝奪
    其於一定時期內，駕駛其他各級車類之權利。抗告人上開違
    規行為之事證已明，原處分機關依據道路交通管理處罰條例
    第35條第1 項第1 款規定，處以抗告人罰鍰3 萬1,800 元並
    吊扣職業大貨車駕駛執照12個月，於法並無不合。
四、經核原裁定認事用法均無違誤，抗告意旨所指係抗告人個人
    事由且係抗告人誤解法令所致。本件抗告為無理由，應予駁
    回。
據上論斷，應依道路交通案件處理辦法第26、刑事訴訟法第412
條，裁定如主文。
中　　華　　民　　國　　94　　年　　5 　　月　　17　　日
                  刑事第六庭    審判長法  官  王憲義
                                      法  官  張盛喜
                                      法  官  范惠瑩
以上正本證明與原本無異。
不得再抗告。
中　　華　　民　　國　　94　　年　　5 　　月　　18　　日
                                      書記官  魏文常
